臺灣高等法院臺南分院刑事判決
109年度交上易字第580號
上  訴  人  臺灣雲林地方檢察署檢察官
被      告  陳哲偉


上列上訴人因被告過失傷害案件，不服臺灣雲林地方法院109年
度交易字第256號中華民國109年8月17日第一審判決（起訴案號
：臺灣雲林地方檢察署109年度偵續字第8號），提起上訴，本院
判決如下：
    主  文
上訴駁回。
陳哲偉緩刑伍年，並於緩刑期間內向被害人陳吳素美給付新臺幣
伍拾柒萬元，其方式為自民國110年4月10日起至114年12月10日
止，於每月10日前各支付新臺幣壹萬元，至全部給付完畢為止，
如有一期不履行，視為全部到期。
    犯罪事實
一、陳浚懷未領有普通重型機車駕駛執照，於民國108 年1 月29
    日18時40分許，無駕駛執照而騎乘車牌號碼000-0000號普通
    重型機車，沿雲林縣元長鄉鹿北村145 甲線道路由南往北方
    向行駛，行經雲林縣○○鄉○○村○○00○0 號前（元長鄉公所編
    號140626路燈附近）時，本應注意車前狀況，並隨時採取必
    要之安全措施，且注意該路段行車時速不得超過50公里，而
    依當時夜間無照明（遠處有路燈）、路面無缺陷障礙、視距
    良好等情狀，並無不能注意之情事，竟疏未注意及此，貿然
    以時速80公里以上之速度超速前行；適有陳吳素美騎乘車牌
    號碼000-000 號普通重型機車，自該處路邊左偏駛入同一車
    道，亦疏未注意應讓行進中車輛先行，二車因此發生碰撞，
    致陳吳素美人車倒地，而受有頭部外傷併顱內出血、顱骨骨
    折等傷害。
二、陳吳素美經治療後，仍因前開傷害而有失語症、大部分無法
    聽懂、回答、表達問題之情形，有嚴重減損語能及其他於身
    體或健康有重大不治或難治之重傷害。
    理  由
壹、程序部分
　　本判決引為判斷基礎之供述證據，經當事人同意作為證據使
    用（本院卷第44、72至73頁），本院於審理時逐一提示並告
    以要旨，本院審酌該等證據作成時情況，並無違法或不當取
    證，亦無顯不可信或證明力過低，而均認為適當，依刑事訴
    訟法第159條之5規定，具證據能力；另本判決引用之非供述
    證據，均依法定程序取得，經合法調查程序，與待證事實間
    復具相當關聯性，無不得為證據情形，依刑事訴訟法第158
    條之4反面解釋，均有證據能力。
貳、實體部分　　
一、上開犯罪事實，業據被告陳浚懷迭於警詢及偵審中坦承不諱
    （見警卷第3至7 頁，偵2589號卷第27至28頁，偵續8 號卷
    第37至39頁，原審交易卷第41至45、67至75頁），復有道路
    交通事故現場圖（見警卷第17頁）、道路交通事故調查報告
    表㈠、㈡（見偵續8 號卷第163 頁至第164 頁）、現場暨車損
    照片8 張在卷（見警卷第19頁至第25頁）；依卷附現場被告
    機車車損照片（警卷第23頁），車頭正前方撞擊毀損、倒於
    路肩處，被害人機車倒於接近路中央雙黃線處；比對被告供
    稱：「（你反應不及，所以就從後方撞到她？）對」、「我
    印象我的車速約80幾公里/小時」（偵續8號卷第37、38頁）
    ，足見被害人並非於甫切入路肩遭撞，而係自路肩行駛至被
    告同一車道內後，始遭超速行駛之被告機車撞及，致二車倒
    地，較合於事證，而堪認定。
二、被害人陳吳素美因之受有前開傷勢，亦有天主教若瑟醫療財
    團法人若瑟醫院診斷證明書2份（見警卷第11頁、偵2589號
    卷第37頁），並經本院調取該醫院110年1月27日若瑟事字第
    1100000087號函暨檢附病歷影本（本院卷第51頁、外放卷）
    ；(一)公訴意旨雖認被害人陳吳素美於案發後有四肢乏力之
    情形，屬嚴重減損一肢以上機能之重傷害，然經檢視上開天
    主教若瑟醫療財團法人若瑟醫院函文（偵續8號卷第41至157
    頁），僅敘及被害人目前有四肢乏力情形（肌力5 分，滿分
    4 分），短距離部分能使用助行器自己慢慢行走；本院並依
    該醫院110年1月27日若瑟事字第1100000087號函暨檢附病歷
    影本（本院卷第51頁、外放卷），載明：無需助行器即可行
    走（walk without assiatant）；是依檢察官所提出之醫院
    診斷證明書及回函等證據資料，尚難認被害人一肢以上之機
    能已達到毀敗或嚴重減損之重傷害程度。(二)公訴意旨雖漏
    未論及被害人有語能嚴重減損及大部分聽不懂問題、無法回
    答或表達問題之情況，本院依前開若瑟醫院110年1月27日函
    附病歷影本（本院卷第51頁、外放卷），被害人 於110年1
    月08日至神經外科醫師門診評估目前情況為其日常生活需要
    協助，如：用餐、洗澡、刷牙、如廁等；另其患有威氏型失
    語症（Wernickleaphasia)，又稱感覺型失語症，對字句理
    解有缺陷，不能理解別人的話語；準此，被害人因失語症之
    嚴重減損語能及大部分無法理解、回答、表達問題之其他於
    身體或健康有重大不治或難治之重傷害，亦堪認定。
三、按行車速度，依速限標誌或標線之規定，無速限標誌或標線
    者，行車時速不得超過50公里；汽車行駛時，駕駛人應注意
    車前狀況，並隨時採取必要之安全措施；道路交通安全規則
    第93條第1項第1款、94條第3項定有明文；被告駕駛重型機
    車，理應注意上開交通安全規則，且依卷附之道路交通事故
    調查報告表、現場照片所示，本件肇事當時夜間無照明（遠
    處有路燈）、柏油路面乾燥無缺陷、無障礙物、視距良好等
    情狀，並無不能注意之情事，詎仍於未注意同一車道之車前
    狀況且超速行駛，致與被害人所騎乘機車發生踫撞肇事，有
    違反上開規定之過失甚明；且本件車禍經送臺南市車輛行車
    事故鑑定委員會鑑定結果，亦認：「若肇事前，二車行駛在
    同一車道，則陳吳素美駕駛普通重型機車，夜間往左偏行迴
    車，未注意安全距離與間隔，為肇事主因；另陳浚懷駕駛普
     通型機車，夜間未與同向同車道之前行車保持隨時可煞停
    之距離，為肇事次因」，有該局嘉義區監理所108年6月14日
    嘉雲鑑字第1080085998號函覆可憑（偵2589號卷第31至32頁
    ），同此斯旨；足認被告確有上開過失甚明；被害人就本件
    車禍之發生，雖亦有前揭所述主要過失，惟上開車禍既係被
    告前開過失行為所合併肇致，即不得因此解免其過失責任。
    又被害人因本件車禍受傷，已如前述，被告過失行為與其等
    傷害結果間，顯具有相當因果關係。綜上，本案事證明確，
    被告犯行洵堪認定，應依法論科。
參、論罪科刑
一、被告行為後，刑法第284條第1項後段規定於108年5月31日修
    正生效，法定刑自「處一年以下有期徒刑、拘役或五百元以
    下罰金」，提高為「處三年以下有期徒刑、拘役或三十萬元
    以下罰金」，涉及科刑之法律變更，經比較其新舊法結果，
    應依刑法第2條第1項本文，適用有利被告之修正前規定。
二、被告未領有普通重型機車駕駛執照，有上開證號查詢機車駕
    駛人可稽（原審交易卷第23頁），其駕駛普通重型機車上路
    ，自屬無照駕車甚明。是核被告所為，係犯道路交通管理處
    罰條例第86條第1 項、修正前刑法第284 條第1 項後段之汽
    車駕駛人無駕駛執照駕車犯過失致重傷害罪，應依道路交通
    管理處罰條例第86條第1 項之規定加重其刑。起訴書認被告
    係犯修正前刑法第284 條第1 項後段之過失致傷害罪，容有
    誤會，惟因基本社會事實同一，公訴檢察官復已當庭更正起
    訴法條如上（原審交易卷第42頁），毋庸變更起訴法條。
三、被告於肇事後，於有偵查犯罪職務之公務員知悉肇事人為何
    人前，向前往醫院處理車禍之警察當場承認為肇事者，自首
    而受裁判，此有雲林縣警察局虎尾分局109 年5 月20日函及
    所附職務報告、雲林縣警察局勤務指揮中心受理110 報案紀
    錄單可查（見偵續8 號卷第191 至195 頁）、警員職務報告
    （見原審交易卷第38之3 頁），合於自首之要件，本院審酌
    其應有面對司法調查及處理車禍事件之決心，爰依刑法第62
    條前段規定減輕其刑，並依法先加後減之。
肆、上訴審判斷
一、原審以被告犯行明確，適用道路交通管理處罰條例第86條第
    1 項、修正前刑法第284 條第1 項後段規定，論以汽車駕駛
    人無駕駛執照駕車犯過失致重傷害罪，依自首規定減輕其刑
    ；復審酌被告無駕駛執照駕車上路，未遵守交通規則，不慎
    釀成事故，致被害人受有難以回復之重傷害，對被害人及其
    家屬身心產生巨大煎熬，違反注意義務程度及造成之損害非
    輕；被告犯後坦承犯行，雖已就強制險部分之保險金新臺幣
    （下同）53萬6345元部分，與新光產物保險股份有限公司達
    成和解，有和解協議書附卷可查（見原審交易卷第47頁），
    於原審因金額差距及被告經濟條件，未能與被害人家屬達成
    和解，賠償其所造成之損害；兼衡其自陳之智識程度、工作
    、收入、未婚等之生活狀況，暨被害人與有過失等一切情狀
    ，量處有期徒刑5月，並諭知如易科罰金，以新臺幣1千元折
    算1日；揆其認事用法無誤，依法量刑，亦屬妥適。
二、檢察官上訴意旨略以：(一)被告除強制責任險之外，並未賠
    償任何款項，難認已經真摯悔悟，而力求對方原諒，又使被
    害人因此受有頭部外傷併顱内出血、顱骨骨折，經治療後仍
    有四肢乏力、失語症等難治之重傷害。原判決竟僅量處被告
    有期徒刑 5 月，量刑過輕；(二)本件車禍之後，被害人接
    受 4 次頭部手術，因長期臥床，四肢已經萎縮不良於行。
    乃原審判決未調查被害人最近之治療情形，率認被害人並無
    一肢以上之機能毀敗或嚴重減損之重傷害，亦有調查未盡之
    違誤，難認妥適云云；經查：(一)量刑輕重，係屬事實審法
    院得依職權自由裁量之事項，苟已斟酌刑法第五十七條各款
    所列情狀而未逾越法定刑度，不得遽指為違法；被告上訴後
    ，已與被害人達成每月以1萬元分期清償之和解內容，有和
    解筆錄在卷（本院卷第103頁），已盡力彌補損害，原審量
    刑並無違失之處，檢察官就職權裁量行使之指摘，自無可採
    ；(二)本院依聲請向被害人就醫之若瑟醫院調取病歷調查結
    果，依該醫院110年1月27日若瑟事字第1100000087號函暨檢
    附病歷影本（本院卷第51頁、外放卷），載明：無需助行器
    即可行走（walk without assiatant）；是依最新回函等證
    據資料，尚難認被害人有上訴所指四肢已經萎縮不良於行情
    形，仍未達一肢以上之機能已達到毀敗或嚴重減損之重傷害
    程度；從而，檢察官執前開事由上訴，指摘原判決不當，為
    無理由，應予駁回。
三、查被告未受徒刑以上刑之宣告（曾因毒品危害防制條例案件
    受徒刑1年9月，緩刑3年宣告，於109年12月24日緩刑期滿，
    刑之宣告失其效力），有臺灣高等法院被告前案紀錄表附卷
    可按，其因一時失慮，致罹刑典，上訴後被告與告訴人達成
    和解，同意賠償並分期清償、且同意其緩刑，有和解書影本
    可稽，因認被告已見悔意，並盡力彌補所造成之損害，經此
    教訓，應知惕勵，當無再犯之虞，本院認其所受宣告之刑，
    以暫不執行為適當，併予宣告緩刑，並命被告分期支付均如
    主文所示。被告前開向被害人支付損害賠償57萬元，係本件
    緩刑宣告之負擔，並非改變和解筆錄之和解賠償金額，而係
    藉此為緩刑負擔，促使被害人依和解筆錄上清償方法分期履
    行，被告如違反負擔情節重大者，檢察官得依法聲請撤銷緩
    刑。
據上論斷，依刑事訴訟法第368條，刑法第74條第1項第1款、第2
項第3款，判決如主文。　　
本案經檢察官蕭仕庸提起公訴，檢察官莊珂惠提起上訴，檢察官
章京文於本院到庭執行職務。
中　　華　　民　　國　　110 　年　　4 　　月　　13　　日
                  刑事第四庭    審判長法  官  郭玫利
                                      法  官  陳金虎
                                      法  官  蔡廷宜
以上正本證明與原本無異。
不得上訴。
　　　　　　　　　　　　　　　　　　　書記官  葉宥鈞
中　　華　　民　　國　　110 　年　　4 　　月　　13　　日
附錄本案論罪科刑法條全文：
修正前中華民國刑法第284條
（過失傷害罪）
因過失傷害人者，處 6 月以下有期徒刑、拘役或 5 百元以下罰
金，致重傷者，處 1 年以下有期徒刑、拘役或 5 百元以下罰金
。
從事業務之人，因業務上之過失傷害人者，處 1 年以下有期徒
刑、拘役或 1 千元以下罰金，致重傷者，處 3 年以下有期徒刑
、拘役或 2 千元以下罰金。
道路交通管理處罰條例第86條
（刑責之加重及減輕）
汽車駕駛人，無駕駛執照駕車、酒醉駕車、吸食毒品或迷幻藥駕
車、行駛人行道或行經行人穿越道不依規定讓行人優先通行，因
而致人受傷或死亡，依法應負刑事責任者，加重其刑至二分之一
。
汽車駕駛人，在快車道依規定駕車行駛，因行人或慢車不依規定
，擅自進入快車道，而致人受傷或死亡，依法應負刑事責任者，
減輕其刑。